【裁判字號】    90,上易,744
【裁判日期】    900102
【裁判案由】    偽造文書
【裁判全文】
臺灣高等法院臺中分院刑事判決                 民國九十年度上易字第七四四號
      上  訴  人
      即  被  告  乙○○
      選任辯護人  施瑞章
右上訴人因偽造文書案件，不服臺灣台中地方法院中華民國九十年一月二日第一審判
決（民國八十九年度易字第一五五四號，起訴案號：臺灣台中地方法院檢察署民國八
十九年度偵字第六０００號），提起上訴，本院判決如左：
      主    文
上訴駁回。
      事    實
一、緣劉長寶、陳中山、楊規彰、陳宜三等人前於民國（下同）八十七年十月間因犯
    賭博罪，經台灣台中地方法院檢察署檢察官於八十七年十二月三日以八十七年度
    偵字第二三二七六號提起公訴後，原審以八十七年度易字第五一七二號審理該案
    。於該案審理中，劉長寶為圖博取原審之同情以牟求從輕量刑及宣告緩刑之利益
    ，竟以陳宜三、楊規彰出國需要為由，向寶佳麗珠寶股份有限公司（下稱寶佳麗
    公司）之負責人乙○○請求以其公司名義，製作楊規彰及陳宜三二人在該公司任
    職之業務上不實文書，以證明該二人確有正當職業之事實。乙○○明知楊規彰、
    陳宜三實際並未在寶佳麗公司任職，竟同意劉長寶之請託，並基於與劉長寶共同
    之犯意聯絡，於八十七年十二月五日以寶佳麗公司之名義，製作「茲證明楊規彰
    先生、出生年月日：四十五年三月十六日出生、身分證字號：Ｚ0000000
    00，於民國八十七年十一月五日起於本公司任業務助理一職無誤，特此書面證
    明。」及「茲證明陳宜三先生、出生年月日：四十四年三月三日出生、身分證字
    號：Ｚ000000000，於民國八十七年十一月五日起於本公司任業務經理
    一職無誤，特此書面證明。」等不實內容之在職證明書。劉長寶於收受該二紙在
    職證明後，隨即將該等二紙內容登載不實之證明書轉交予不知情之該賭博案選任
    辯護人熊梓檳律師，熊律師遂於八十八年二月二十三日具狀為楊規彰、陳宜三二
    人辯護時，隨狀檢附前開二份內容不實之業務文書供法院參考而為行使，有使法
    院誤認為楊規彰、陳宜三於該賭博案犯後均已有正當職業而予從輕量刑併宣告緩
    刑之危險，足以生損害於法院科刑判斷之公正性。嗣經原審於八十八年九月二日
    開庭審理該賭博案時，訊之乙○○，經乙○○供承楊規彰、陳宜三均確未在寶佳
    麗公司任職而查知上情。
二、案經原審移送台灣台中地方法院檢察署檢察官偵查起訴。
      理    由
一、訊據上訴人即被告（下稱被告）乙○○就曾應劉長寶之請開具前揭在職證明書交
    付同案被告劉長寶之事實，坦承不諱，惟辯稱：其開立之該二紙在職證明書並非
    其業務上作成之文書，不成立業務上登載不實罪，而法院嗣後調查結果，亦未予
    採納，對於公眾及他人均無任何損害，伊當時並不知事情嚴重，否則一定不敢如
    此做云云。然查右揭事實，業經被告及同案被告劉長寶於原審偵、審中供明在卷
    ，核與同案被告楊規彰、陳宜三於原審偵、審中所供述並未任職於寶佳麗公司之
    情節相符，並有該在職證明書二紙、財政部臺灣省北區國稅局函覆之陳宜三八十
    七年度綜合所得稅核定通知書及楊規彰八十七年度綜合所得稅各類所得資料查詢
    畫面影本在卷可稽，事證明確。按刑法第二百十五條所謂業務上作成之文書，係
    指從事業務之人，本於業務上作成之文書者而言，最高法院四十七年度台上字第
    五一五號判例可資參照，而所謂業務，除公司對外之營業活動相關業務外，自包
    括公司內部人事行政管理業務，如任職於公司之人員得向公司為核發任職服務證
    明之請求，則在該公司人事管理之業務範圍內，自有依客觀事實核發之權責，此
    項業務之性質雖不具一般對外營業活動之重複性，惟仍屬公司內部人事行政管理
    業務之範疇，具有專責性。本件被告係寶佳麗公司之董事長，為負責人，有該公
    司變更登記事項卡在卷可參，以其在公司之身分，在職證明書之核發，與其綜理
    公司業務之權責有密切關係，自屬其本於業務上之職權，所得作成之文書。選任
    辯護人辯護意旨認該二紙在職證明之核發，欠缺複次性、反翻性，非業務上行為
    云云，顯未考量在職證明核發業務之性質，不足為憑。而刑法第二百十五條業務
    上登載不實罪之處罰，以保護文書之正確性為目的，祇須明知不實之事項，登載
    於其業務上作成之文書，足以生損害於公眾或他人者，即成立犯罪。經查本件在
    職證明須有一定資格者，始得核發，為劉長寶及從事業務之被告所明知，而楊規
    彰、陳宜三二人並未在寶佳麗公司任職之事實，亦為被告及劉長寶坦言知情在卷
    可稽，被告竟同意以公司負責人之名義，將楊規彰任該公司業務助理、陳宜三任
    該公司業務經理等不實事項，登載於屬其綜理業務範圍內之人事管理業務所執掌
    之文書，並於其上蓋有該公司及負責人之印鑑章，交付劉長寶，任由其持以對外
    行使，足以生損害於社會公共之信用，其犯行堪予認定。復按刑法第二百十五條
    業務上登載不實罪所稱足以生損害於公眾或他人，以有損害之虞為已足，不以實
    際發生損害為要件，又如何量定刑期及是否宣告緩刑，法律固賦與法官裁量權，
    惟此項裁量權之行使，須以刑法第五十七條明定科刑時應審酌一切情狀，尤應注
    意該條所列十款事項以為科刑輕重之標準，以求個案裁判之妥當性，行為人之職
    業經歷乃其生活狀況之一部分，又與品行及智識程度有相當程度之關連，自亦屬
    科刑時所應審酌事項。選任辯護人辯護意旨認量刑之輕重及應否宣告緩刑，屬法
    院依職權自由裁量之範圍，並非該二紙在職證明可左右，且經原審調查結果未予
    採納，對於公眾或他人均無任何實際之損害云云，顯為避就之詞，不足採信，同
    案被告劉長寶明知該二紙在職證明係屬業務上登載不實之文書，竟交由不知情之
    原審辯護律師持以向原審行使，企圖博取同情以牟求從輕量刑及宣告緩刑之利益
    ，其所為自足生損害於法院量刑輕重與斟酌是否併予諭知緩刑之公正性。又劉長
    寶涉犯本案部分，已經原審判處罪刑確定在案，附此敘明。綜上所述，被告犯行
    堪以認定，應予依法論科。
二、核被告乙○○所為，係犯刑法第二百十五條之罪，又被告與劉長寶彼此間就前揭
    所犯刑法第二百十五條業務上登載不實文書罪部分，有犯意聯絡及行為分擔，應
    論以共同正犯。原審適用刑法第二十八條、第二百十五條、第四十一條，罰金罰
    鍰提高標準條例第一條前段、第二條之規定，審酌被告藉業務之便而為不實登載
    ，其犯罪之情節、手段尚屬平和，且該二紙不實之在職證明經法院調查結果，並
    該案被告亦自承內容不實而未為法院所採納，其犯罪所生之損害不大，加以犯罪
    後被告坦承犯行，態度良好等一切情狀，量處被告拘役肆拾日，並諭知易科罰金
    之折算標準，其認事用法及量刑，並無不當，被告上訴矢口否認犯罪，恣意指摘
    原判決不當，為無理由，應予駁回。
三、據上論斷，應依刑事訴訟法第三百六十八條，判決如主文。
本案經檢察官甲○○到庭執行職務。
中      華      民      國      九十     年       五      月     一     日
                                  臺灣高等法院臺中分院刑事第四庭
                                        審判長法  官  洪  耀  宗
                     法  官  劉  登  俊
                                              法  官  吳  重  政
右正本證明與原本無異。
不得上訴。
                                              書記官  林  育  德
中      華      民      國      九十     年       五      月     二     日
附錄：
刑法第二百十五條：
從事業務之人，明知為不實之事項，而登載於其業務上作成之文書，足以生損害於公
眾或他人者，處三年以下有期徒刑、拘役或五百元以下罰金。
                                                                        Ｆ


司法院資訊處製作；財團法人民間司法改革基金會備份。
